臺灣桃園地方法院行政訴訟判決　
110年度交字第168號
原      告  姜義基  
被      告  桃園市政府交通事件裁決處
                        設桃園市○○區○○路00號7~8樓
代  表  人  張丞邦      住同上
訴訟代理人  黃一鳴律師  送達處所：同上
上列當事人間交通裁決事件，原告不服被告民國110年3月26日桃
交裁罰字第58-D8OB60866號裁決，提起行政訴訟，本院判決如下
：
    主  文
原處分撤銷。
訴訟費用新臺幣參佰元由被告負擔。被告應給付原告新臺幣參佰
元。
    事實及理由
一、本件係原告不服被告所為道路交通管理處罰條例（下稱道交
    處罰條例）第8條之裁決而提起撤銷訴訟，依行政訴訟法第2
    37條之1，應適用交通裁決事件訴訟程序，本院並依同法第2
    37條之7規定，爰不經言詞辯論，逕為裁判。
二、事實概要：
　　原告騎乘車牌000-000號普通重型機車（下稱系爭機車），
    於民國109年8月27日上午8時40分許，沿桃園市八德區長興
    路朝中正路方向行駛，並直行穿越長興路與中正路交岔路口
    （下稱系爭路口），嗣行經長興路40號前（下稱系爭道路）
    ，有「不按遵行之方向行駛」之違規行為，為桃園市政府警
    察局八德分局（下稱舉發機關）員警當場舉發並填製第D8OB
    60866號舉發通知單，嗣原告提出陳述，經舉發機關查復後
    仍認違規事實明確，被告乃依道交處罰條例第45條第1項第1
    款規定，以110年3月26日桃交裁罰字第58-D8OB60866號裁決
    書裁處原告罰鍰新臺幣（下同）900元，並記違規點數1點（
    下稱原處分）。原告不服，提起本件行政訴訟。
三、本件原告主張略以：
  ㈠系爭道路雖已改為單行道，但長興路至中正路停等線後之指
    向線，仍有得直行之標示，原告因誤認仍得進入而直行駛入
    系爭道路，故原告並無違規。
  ㈡聲明：原處分撤銷。
四、被告答辯略以：
  ㈠依舉發機關110年3月9日函，系爭道路禁止進入標誌及單行道
    指向線已於109年8月5日完成施作，且依採證光碟內容，於
    影片時間08：43：02時起，原告爭執該地所設之「禁止進入
    標誌」過高，顯見違規當時已設有「禁止進入標誌」，原告
    即應依標誌行駛。
  ㈡道路交通標誌、標線、號誌，係交通主管機關依道路交通狀
    況及用路人之需要而依法設置，故駕駛人有遵守標誌、標線
    、號誌指示之義務，駕駛人不得僅憑其個人認知或價值判斷
    ，或主觀認為其行為不致影響交通秩序、安全，而任意決定
    不予遵守，否則將使交通秩序大亂，非但影響道路交通安全
    及用路人權益，亦將使道路交通標誌、標線、號誌形同虛設
    ，原告之主張，並不可採。
  ㈢聲明：原告之訴駁回。
五、本院之判斷：
  ㈠查前揭事實概要欄所載之事實，除後列之兩造爭點外，餘為
    兩造所不爭執，並有舉發通知單、裁決書及其送達證書、汽
    車車籍查詢資料、原告交通違規案件陳述書、舉發機關函文
    與所附之舉發過程錄影光碟等在卷可參，足信屬實。
　㈡相關法規：
  1.道交處罰條例第4條第2項規定：「駕駛人駕駛車輛、大眾捷
    運系統車輛或行人在道路上，應遵守道路交通標誌、標線、
    號誌之指示、警告、禁制規定，並服從執行交通勤務之警察
    或依法令執行指揮交通及交通稽查任務人員之指揮」、第45
    條第1項第1款規定：「汽車駕駛人，爭道行駛有下列情形之
    一者，處新臺幣600元以上1,800元以下罰鍰：一、不按遵行
    之方向行駛」。
  2.道路交通標誌標線號誌設置規則第73條第1項規定：「禁止
    進入標誌『禁1』，用以告示任何車輛不准進入。設於禁止車
    輛進入路段入口顯明之處」、第188條第1項規定：「指向線
    ，用以指示車輛行駛方向。以白色箭頭劃設於車道上」。
  ㈢依兩造前揭所述，可知本件爭點為：被告認定原告系爭車輛
    於前揭時、地有「不按遵行之方向行駛」之違規行為，而依
    道交處罰條例第45條第1項第1款規定，對原告加以裁罰，究
    有無違誤？茲論述如下：
  1.按行政行為之內容應明確，且應以誠實信用之方法為之，並
    應保護人民正當合理之信賴，行政程序法第5條、第8條定有
    明文。又按違反行政法上義務之行為非出於故意或過失者，
    不予處罰，行政罰法第7條第1項亦定有明文。
  2.經查，依桃園市交通局110年9月13日函文暨所附長興路至中
    正路地面指向線照片，可知系爭道路路口處之禁止進入標誌
    ，係於109年8月5日完成施作；長興路至中正路車道上指向
    線之調整（調整後為僅得左、右轉，直行之指向線則遭刪除
    ），係於同年8月27日（即為本件原告之違規日期）完成施
    作（見本院卷第63至64頁），惟依原告所攝系爭路口照片，
    原告於前揭時地被舉發機關舉發時，長興路至中正路車道上
    之指向線仍有得直行之方向（本院卷第16頁之圖五相片），
    據此推論，可知長興路至中正路車道之指向線調整，應係於
    109年8月27日原告被舉發後方施作完成。此外，依原告所提
    桃園市八德區公所109.12.29函文所載及檢附之施工相片，
    顯示系爭道路路口所設提醒用路人系爭道路為單行道之長方
    形告示牌，係於同年9月3日完成施作（見本院卷第21至23頁
    ），是可知於原告違規當時，系爭路口處尚未設置該告示牌
    。
　3.綜合上開事證，原告於前揭時地行經系爭路口時，所得據以
    判斷系爭道路為單行道而不得駛入之資訊，僅有設於系爭道
    路路口處上方之圓形禁止進入標誌，且原告當時駕車行駛路
    線之長興路（長興一路至中正路）之指向線，甚至仍劃有得
    直行之標示，與前揭禁止進入之圓形標誌，顯有衝突（二者
    之指示相反），則依事發當時系爭路口相關標誌、標線之整
    體設置以觀，已造成用路人之混淆，難認符合明確性原則，
    國家機關設置標誌、標線衝突所造成之不利益，實不應歸予
    用路人，是本件原告於前揭時地雖逆向駛入屬單行道之系爭
    道路，惟此應係肇因於該處相關標誌、標線之不明確，難認
    原告主觀上具有故意或過失。被告疏未注意及此，仍對原告
    加以裁罰，即有未合。
六、綜上所述，本件原告客觀上雖有不按遵行方向行駛之行為，
    惟經本院調查之結果，難認其主觀上具有故意或過失，是被
    告所為原處分，容有未合。故原告訴請撤銷原處分為有理由
    ，應予准許。
七、本件判決基礎已明，兩造其餘陳述及訴訟資料經本院審酌後
    ，核與判決結果不生影響，爰不另逐一論述。
八、本件第一審裁判費用為300元，應由被告負擔，爰確定第一
    審訴訟費用額如主文第2項所示。
據上論結，本件原告之訴為有理由，依行政訴訟法第237條之7、
第98條第1項前段、第237條之8第1項，判決如主文。
中　　華　　民　　國　 111　　年　　4　　月　　 8 　　日
                          行政訴訟庭　法　官　周玉羣
上為正本係照原本作成。
如不服本判決，應於判決送達後20日內，向本院提出上訴狀並表
明上訴理由（原判決所違背之法令及其具體內容或依訴訟資料可
認為原判決有違背法令之具體事實），其未載明上訴理由者，應
於提出上訴後20日內向本院補提理由書（上訴狀及上訴理由書均
須按他造人數附繕本，如未按期補提上訴理由書，則逕予駁回上
訴），並應繳納上訴裁判費新臺幣750元。
中　　華　　民　　國　 111　　年　　4　　月　　 8 　　日
                                      書記官　鄭敏如